【裁判字號】    97,訴,1708
【裁判日期】    971223
【裁判案由】    清償債務
【裁判全文】
臺灣高雄地方法院民事判決             97年度訴字第1708號
 原      告  甲○○
 被      告  丁○○
 訴訟代理人  徐建光律師
 複代理人    楊淑惠律師
上列當事人間清償債務事件，本院於民國97年12月9日言詞辯論
終結，判決如下：
      主      文
被告應給付原告新臺幣貳佰參拾萬元，及自民國九十六年十二月
三日起至清償日止，按週年利率百分之五計算之利息。訴訟費用
由被告負擔。
本判決於原告以新台幣柒拾陸萬柒仟元供擔保後，得為假執行。
但被告如以新台幣貳佰參拾萬元供擔保後，得免為假執行。
      事實及理由
一、原告起訴原請求被告給付2,800,000 元及自96年9 月2 日起
    至清償日止之遲延利息，嗣於審理中變更為請求被告給付2,
    300,000 元及自96年12月3 日起至清償日止之遲延利息，因
    屬減縮應受判決事項之聲明，合於民事訴訟法第255 條第1
    項第3 款規定，應予准許。
二、原告主張：被告於96年9 月2 日向其借款新台幣 (下同)3,0
    00,000元 (下稱系爭借款)， 並表示3 個月返還，且簽發本
    票及借據各1 紙為憑，期限屆至後被告僅返款200,000 元，
    尚欠2,800,000 元，而被告父親戊○○於97年6 月30日與原
    告達成協議，同意承擔其中500,000 元債務，故上開範圍內
    債務，應移轉予戊○○，原告得請求被告返還其餘未清償之
    2,300,000 元及遲延利息。並聲明：(一)被告應給付原告2,30
    0,000 元及自96年12月3 日起至清償日止，按年息5%計算之
    利息 (原告97年10月21日準備書(三)狀雖聲明載為利息按年息
    20% 計算，惟未陳明擴張利息請求或就該部分另為陳述，而
    其支付命令聲請狀僅載利息請求按年息5%計算，應認上開準
    備書(三)狀利率之記載係誤載，仍以年息5%為原告聲明請求之
    利率)。 (二)願供擔保請准宣告假執行。
三、被告則以：被告確實簽發本票與書立借據交付予原告，惟否
    認原告曾交付借款3,000,000 元；原告雖主張已交付借款，
    惟就如何交付及交付時地等內容先後陳述不一，不合常情，
    原告之妻丙○○及友人歐曾雪娥縱有提領款項之事實，亦不
    能證明已交付借款予被告；又被告父親戊○○係因不知而誤
    向原告表示欲承擔債務代償500,000 元，難以之認定原告已
    交付借款。並聲明：(一)原告之訴駁回。(二)如受不利判決，願
    供擔保請准宣告免為假執行。
四、兩造不爭執及爭執事項：
  (一)不爭執部分：
    被告有於96年9 月2 日書立借款3,000,000 元之借據及簽發
    面額3,000,000元之本票交付與原告。
  (二)爭執部分：
    原告有無交付3,000,000元與被告？
五、就兩造上開爭執部分，本院判斷意見如下：
  (一)按金錢借貸契約固屬要物契約，應由貸與人就交付金錢之事
    實負舉證之責，但若貸與人提出之借用證內，經載明所借款
    額當日親收足訖無訛者，要應解為貸與人就要物性之具備，
    已盡舉證責任 (最高法院69年台上字第3546號判例意旨參照
    )。 查原告所提出且被告亦承認為真正之借據上第二點已載
    明「該款額當日親收足訖無訛。」，依上開說明，被告抗辯
    原告未交付借款之詞是否為真，已不無疑義；況被告於借款
    日同時親自簽發票號CH0000000 號，面額為3,000,000 元之
    本票，亦與借據上載借款金額相同，衡情被告若未取得任何
    借款，豈有同時書立借據及簽發本票交付予原告為憑據之理
    ；被告抗辯已與常理有違。
  (二)參以證人即參與兩造與被告父親事後就系爭借款還款事宜協
    調之友人乙○○證稱「有 (指被告到底有無承認向原告借款
    )， 被告有承認大約借了3 百萬元。協調的過程主要是協調
    被告如何還錢，協調的過程被告從來沒有否認，而且被告還
    提到如何分期還錢，談好之後又沒有依約定分期還，又到我
    家再次協調。」「沒有這回事 (指被告有無提到或他父親有
    提到被脅迫或受強制)， 被告的父親還透過代表會的副主席
    叫我聯絡原告出來談如何清償。」「被告的父母親有提到一
    周內先還50萬元，被告父親說他的能力能幫被告還50萬元，
    其他的叫被告自己還，要求原告讓被告分期慢慢還。」「被
    告確實有承認欠錢的事，而且被告的父親還拜託地方人士出
    面協調，所以被告應該是有欠錢是真的。否則也不用拜託那
    麼多人去我家協調，而且起初說要還錢，之後卻一拖再拖。
    」「我所知道是3 百萬元 (指借款數額)， 但好像有還過一
    次20萬元，這是協調過程雙方自己講出來的。」 (97 年11
    月18日言詞辯論筆錄)， 而證人與兩造均為友人，且與被告
    為小學同學又曾有鄰居關係，衡情應無偏頗或故為虛偽陳述
    之可能，是依證人所述，益證被告確實已自原告處取得系爭
    借款之款項。
  (三)再者，原告提出其妻丙○○所有96年8 月30日分2 次提領共
    1,200,000 元、96年9 月3 日分2 次提領共1,200,000 元之
    存摺影本，及歐曾雪娥存摺於96年8 月29日現金提領680,00
    0 元，主張系爭借款中600,000 元係向歐曾雪娥週轉之款項
    ，並經證人即原告之妻丙○○到庭證述情節亦大致相符，堪
    認為真實；被告雖抗辯證人與原告證述前後不一，顯非真實
    ，惟查證人與原告所證之事均距今已逾1 年餘，所述相關情
    節雖略有出入，然應認合於常情，難以之即認為非屬真實，
    被告抗辯應無足採。
  (四)綜上所述，足認原告已交付借款3,000,000元予被告。
六、按稱消費借貸者，謂當事人一方移轉金錢或其他代替物之所
    有權於他方，而約定他方以種類、品質、數量相同之物返還
    之契約；借用人應於約定期限內，返還與借用物種類、品質
    、數量相同之物；遲延之債務，以支付金錢為標的者，債權
    人得請求依法定利率計算之遲延利息。但約定利率較高者，
    仍從其約定利率；民法第474 條第1 項、第478 條前段、第
    233 條第1 項分別定有明文。原告主張系爭借款期間約定3
    個月還款，依其所提出之借據及本票均未載還款期日，再參
    以證人乙○○證稱兩造協調過程拖了將近1 年等語 (同上期
    日筆錄)， 應可認為原告主張之還款期日為真實，是原告請
    求自還款期日屆滿翌日之96年12月3 日起，按年息5%計算之
    法定遲延利息，亦屬於法有據，應予准許。
七、從而，原告依消費借貸之法律關係，請求被告應給付如主文
    第1 項所示本金、利息，洵屬有據，應予准許。
八、兩造均陳明願供擔保，聲請宣告假執行或免為假執行，核均
    無不合，爰分別酌定相當擔保金額准許之。
九、據上論結：本件原告之訴為有理由，依民事訴訟第78條、39
    0 條第2 項、第392條第2項，判決如主文。
中    華    民    國    97    年    12    月    23    日
                     民事第四庭    法  官  林玉心
正本係照原本作成。
如不服本判決，應於送達後20日內，向本院提出上訴狀並表明上
訴理由，如於本判決宣示後送達前提起上訴者，應於判決送達後
10日內補提上訴理由書（須附繕本）。
中    華    民    國    97    年    12    月    23    日
                                   書記官  鄭淑華


司法院資訊處製作；財團法人民間司法改革基金會備份。
